【裁判字號】    98,上易,397
【裁判日期】    980227
【裁判案由】    詐欺
【裁判全文】
臺灣高等法院刑事判決                 98年度上易字第397號
上  訴  人  臺灣士林地方法院檢察署檢察官
被      告  丙○○
上列上訴人因被告詐欺案件，不服臺灣士林地方法院97年度審易
字第204 號，中華民國97年12月17日第一審判決（起訴案號：臺
灣士林地方法院檢察署97年度偵字第9310號、第9602號），提起
上訴，本院判決如下：
    主  文
上訴駁回。
    理  由
一、按不服地方法院之第一審判決而上訴者，應向管轄第二審之
    高等法院為之。上訴書狀應敘述具體理由，上訴書狀未敘述
    上訴理由者，應於上訴期間屆滿後20日內補提理由書於原審
    法院，逾期未補提者，原審法院應定期間先命補正；第二審
    法院認為上訴書狀未敘述理由或上訴有第362 條前段之情形
    者，應以判決駁回之，但其情形可以補正而未經原審法院命
    其補正者，審判長應定期間先命補正，刑事訴訟法第361 條
    、第367 條，分別定有明文。所謂上訴書狀應敘述具體理由
    ，必係依據卷內既有訴訟資料或提出新事證，指摘或表明第
    一審判決有何採證認事、用法或量刑等足以影響判決本旨之
    不當或違法，而構成應予撤銷之具體事由，始克當之（例如
    ：依憑證據法則具體指出所採證據何以不具證據能力，或依
    憑卷證資料，明確指出所為證據證明力之判斷如何違背經驗
    、論理法則）；倘僅泛言原判決認定事實錯誤、違背法令、
    量刑失之過重或輕縱，而未依上揭意旨指出具體事由，或形
    式上雖已指出具體事由，然該事由縱使屬實，亦不足以認為
    原判決有何不當或違法者（例如：對不具有調查必要性之證
    據，法院未依聲請調查亦未說明理由，或援用證據不當，但
    除去該證據仍應為同一事實之認定），皆難謂係具體理由，
    俾與第二審上訴制度旨在請求第二審法院撤銷、變更第一審
    不當或違法之判決，以實現個案救濟之立法目的相契合，並
    節制濫行上訴（最高法院97年度臺上字第892 號判決參照）
    。是以上訴人之上訴書狀或補提之上訴理由書，雖有敘述上
    訴理由，惟並未具體敘述第一審判決有上述違法、不當情形
    ，即與未敘述具體理由無異，其所為上訴，即不符合上訴之
    法定要件。
二、經查，本件原判決以被告丙○○（簡稱被告）之自白、告訴
    人乙○○、甲○○於警詢之指訴、中國信託商業銀行匯款申
    請書、臺東區中小企業銀行匯款申請書證明聯影本、華泰銀
    行大同分行及國泰世華銀行大同分行開戶基本資料及交易明
    細資料等為據，認定被告確有幫助詐欺之犯行，且為累犯，
    並依據刑法第57條規定，審酌被告染上毒癮因而為覓毒吸食
    ，竟提供帳戶供他人詐財使用，使犯罪偵查困難，惟被告犯
    後坦承犯行，已知悔悟，然未與被害人等達成和解，及其品
    性、智識程度等一切情狀，量處有期徒刑3 月，並諭知易科
    罰金之折算標準等情，均已詳敘其所憑證據、認定理由及量
    刑依據，由形式上觀察，並無認定事實錯誤、量刑瑕疵或違
    背法令之情形。
三、檢察官上訴理由雖略謂：刑法上量刑之一切標準，應以行為
    人之責任為基礎，並審酌一切情狀，尤應注意刑法第57條所
    列各款事項，為科刑輕重之標準，諸如犯罪手段，犯罪行為
    人違反義務之程度、犯罪所生之危險、犯罪行為人犯罪後之
    態度，均應綜合考量。又「刑罰之量定，固屬法院自由裁量
    之職權行使，惟刑事審判之量刑，在於實現刑罰權之分配的
    正義，故法院對科刑判決之被告量刑，應符合罪刑相當原則
    ，使罰當其罪，以契合人民之法律感情，此所以刑法第57條
    明定科刑時應審酌一切情狀，尤應注意該條所列各款情形，
    以為科刑輕重之標準；經詳閱臺灣士林地方法院有關提供帳
    戶幫助他人詐欺案件之判決，其中96年度簡字第489 號被告
    李有勝將自己帳戶提供他人使用，致被害人受騙合計新臺幣
    （下同）5,500 元，即判處有期徒刑4 月；另96年度簡字第
    1020號被告黃智偉將自己帳戶提供他人使用，致被害人受騙
    達5 萬餘元，亦判處有期徒刑4 月。本件被告基於幫助詐欺
    取財之犯意，交付詐欺集團成員3 個帳戶（華泰銀行大同分
    行、國泰世華銀行大同分行及不詳之銀行），致被害人乙○
    ○等2 人合計遭匯款15 萬5,000元至上開帳戶內，是以被告
    帳戶所實際收取之詐欺所得款項即達15萬5,000 元，本件被
    告所提供於詐欺集團之帳戶數量較上揭案件為多，且被害人
    受詐騙之金額亦較上揭案件之被害人為大，鑒於被害人之款
    項均已遭提領，且損失之金額難謂輕微，被告提供帳戶供詐
    騙集團成員使用，助長詐騙集團犯罪之風氣，嚴重影響社會
    交易秩序，增加犯罪追查之複雜及困難，且被告又係累犯，
    並對於本件之被害人末為適當之賠償，原審僅判處其有期徒
    刑3 月並得易科罰金，縱得易科罰金，亦未達到被害人受害
    金額，實屬較輕，顯難收懲儆之效，而難認原判決量刑妥適
    等語。惟查，量刑之輕重，係事實審法院得依職權裁量之事
    項，原審於量刑時，已斟酌刑法第57條各款所列情狀，而未
    逾越法定範圍，又未濫用其職權，自不得指其為違法。本件
    被告係基於一個幫助詐欺取財犯意，一次交付詐欺集團成員
    3 個帳戶，至該詐欺集團如何向他人詐騙、被害人數與詐騙
    金額之多寡等，自非被告所得支配，是檢察官所舉本件被告
    提供詐欺集團之帳戶數量較上開他案為多，以及被害人受詐
    騙金額亦較上開他案之被害人為大等情，於形式上雖已指出
    具體事由，惟該事由縱使屬實，亦不足以認為原判決有何不
    當或違法，揆諸上開規定及說明，要難謂其上訴書狀已經敘
    述具體理由。本件上訴既無具體理由，自應予駁回，並不經
    言詞辯論為之。
據上論斷，應依刑事訴訟法第367 條前段、第372 條，判決如主
文。
中    華    民    國    98    年    2     月    27    日
                  刑事第二十庭審判長法  官  楊貴雄
                                    法  官  林銓正
                                    法  官  鄧振球
以上正本證明與原本無異。
不得上訴。
                                    書記官  劉有志
中    華    民    國    98    年    3     月    2     日


司法院資訊處製作；財團法人民間司法改革基金會備份。
